【裁判字號】    99,抗,113
【裁判日期】    990128
【裁判案由】    聲請具保停止羈押
【裁判全文】
臺灣高等法院刑事裁定                   99年度抗字第113號
抗  告  人
即  被  告  甲○○
                    現
選任辯護人  孫銘豫律師
上列抗告人因聲請具保停止羈押案件，不服臺灣士林地方法院中
華民國98年12月29日裁定（98年度聲字第2343號），提起抗告，
本院裁定如下：
    主  文
抗告駁回。
    理  由
一、原裁定略以：依起訴書所載，聲請人即被告甲○○涉嫌自民
    國九十八年七月初某日起至同年九月十日止，多次販賣第一
    級毒品海洛因給陳強、周挽瑩、駱簡男，另於九十八年九月
    八日轉讓第一級毒品海洛因給張瓊方，因認聲請人涉犯毒品
    危害防制條例第四條第一項之販賣第一級毒品罪、同條例第
    八條第一項之轉讓第一級毒品罪等罪嫌，犯嫌重大，而前開
    販賣第一級毒品罪部分，係法定刑為死刑或無期徒刑之重罪
    ，且有勾串證人之虞，並有羈押必要，而於九十八年十月二
    十九日裁定羈押聲請人，另因聲請人已經判處無期徒刑在案
    ，衡諸聲請人所受宣告之罪刑甚重，難期聲請人能自動到庭
    接受後續審判甚至執行程序之進行，自足認聲請人有逃亡之
    虞，而仍有繼續羈押之必要，聲請人聲請具保停止羈押，尚
    難准許，而駁回聲請人具保停止羈押之聲請。
二、抗告意旨略以：原駁回裁定未依釋字第六六五號解釋說明羈
    押之必要性，且因審判程序已終結，抗告人已無羈押之必要
    性云云。
三、按法院對被告執行羈押，本質上係為使訴訟程序得以順利進
    行，或為保全證據，或為保全對被告刑罰之執行，而對被告
    所實施剝奪人身自由之強制處分，是對被告有無羈押之必要
    ，當由法院依職權斟酌上開事由為目的性之裁量。而刑事被
    告經法官訊問後，認為犯罪嫌疑重大，而有(一)逃亡或有事實
    足認為有逃亡之虞，或(二)有事實足認為有湮滅、偽造、變造
    證據或勾串共犯或證人之虞，或(三)所犯為死刑、無期徒刑或
    最輕本刑為五年以上有期徒刑之罪等情形之一者，非予羈押
    ，顯難進行追訴、審判或執行，得羈押之，刑事訴訟法第一
    百零一條第一項各款定有明文。又刑事被告經法官訊問後，
    有無刑事訴訟法第一百零一條第一項各款所規定之情形，應
    否羈押，法院固應按訴訟進行之程度、卷證資料及其他一切
    情事斟酌之。然此畢竟非依證據認定犯罪事實之終局判決，
    而係在偵查或審判程序中為保全訴訟程序進行及判決確定後
    執行之手段，是羈押被告係以被告犯罪嫌疑是否重大、有無
    羈押事由及必要性為審酌之依據，且既稱「犯罪嫌疑」重大
    ，自與有罪認定須達毫無懷疑之確信不同，故法院僅須依本
    案卷證先就形式上觀察、衡量證據之價值，以憑斷被告之「
    犯罪嫌疑」是否重大。而被告執行羈押後，有無繼續羈押之
    必要，法院固得斟酌案情之輕重、訴訟進行程序及其他一切
    情事，依職權而認定之（最高法院四十六年度臺抗字第六號
    判例參照）。是羈押有無必要性，得否具保、責付、限制住
    居而停止羈押，雖均屬事實審法院得自由裁量者，但此項裁
    量、判斷，必須不悖乎通常一般人日常生活經驗之法則。
四、本院查：
  (一)抗告人即被告甲○○有刑事訴訟法第一百零一條第一項第三
    款之羈押要件之情形：
  1.犯罪嫌疑重大：
    犯罪嫌疑重大係指法院在決定羈押與否之時，以檢察官現時
    提出之證據具有表面可信之程度為已足，此係應否羈押被告
    之前提。本件被告甲○○經檢察官起訴違反毒品危害防制條
    例條例第四條第一項之販賣第一級毒品及同法第八條第一項
    之轉讓第一級毒品等罪。稽之公訴人所提證據清單之各項證
    據資料（詳如起訴書證據清單）及證人陳強、周挽瑩之證述
    ，被告甲○○販賣第一級毒品之時間、地點、數量均具體且
    可信；並有通訊監察譯文在卷可按，堪認被告甲○○販賣第
    一級毒品之犯罪嫌疑重大。
  2.所犯為無期徒刑或最輕本刑五年以上有期徒刑之罪：
    依刑事訴訟法第一百零一條第一項第三款規定，被告犯罪嫌
    疑重大，而所犯為死刑、無期徒刑或最輕本刑為五年以上有
    期徒刑之罪者，非予羈押，顯難進行追訴、審判或執行者，
    得羈押之，此與同條項第一、二款均為獨立之羈押要件，而
    非須兼具第一或第二款之事由。本案被告甲○○所犯毒品危
    害防制條例第四條第一項之販賣第一級毒品罪，為死刑、無
    期徒刑之重罪，被告甲○○於本件違反毒品危害防制條例案
    件中，其所涉犯罪行為既屬上開法條規定之重罪，故已該當
    刑事訴訟法第一百零一條第一項第三款之規定。另按刑事訴
    訟法第一百零一條第一項第三款規定，於被告犯該款規定之
    罪，犯罪嫌疑重大，且有相當理由認為有逃亡、湮滅、偽造
    、變造證據或勾串共犯或證人之虞，非予羈押，顯難進行追
    訴、審判或執行者，得羈押之（司法院釋字第六六五號解釋
    參照）。是審酌被告甲○○矢口否認有何販賣毒品之犯行，
    僅坦承有轉讓毒品之事實，衡其避就之詞，厥有勾串證人、
    而使本案有無法預測發展之不確定可能，另衡諸被告甲○○
    之涉案情節，所涉販賣第一級毒品之犯行，無視國家禁絕毒
    品之政策、使毒品流行販賣於市面上而對社會侵犯之危害性
    ，及國家刑罰權遂行之公益考量，認對被告等維持羈押處分
    係適當、必要，且經司法追訴之國家與社會公益，及被告人
    身自由之私益兩相利益衡量後，認本件羈押事由及必要性仍
    然存在，不能因具保而使之消滅。
  3.被告業經原法院於九十八年十二月二十九日判處十一罪（販
    賣第一級毒品部分共六罪，各判處無期徒刑；轉讓第一級毒
    品部分共五罪，各判處有期徒刑一年二月），並定應執行無
    期徒刑，益見被告確有畏罪而逃亡或勾串其他共犯、證人之
    虞。
  (二)綜上，被告羈押之原因依然存在，不能因具保而使之消滅，
    聲請人聲請停止羈押，自難准許。原法院基於以上相同之認
    定，駁回具保停止羈押之聲請，並無違誤，應予維持。從而
    ，被告徒憑己意，執前詞提起抗告，指摘原裁定不當，為無
    理由，應予駁回。
五、據上論斷，應依刑事訴訟法第四百十二條裁定如主文。
中    華    民    國    99    年    1     月    28    日
                  刑事第九庭  審判長法  官  陳貽男
                                    法  官  周盈文
                                    法  官  詹駿鴻
以上正本證明與原本無異。
不得再抗告。
                                    書記官  梁淑時
中    華    民    國    99    年    1     月    28    日


司法院資訊處製作；財團法人民間司法改革基金會備份。
